臺灣桃園地方法院民事判決
111年度訴字第1433號
原      告  財政部國有財產署北區分署

法定代理人  郭曉蓉
訴訟代理人  劉師婷律師
            洪海峰律師
被      告  楊鎮安  
上列當事人間請求返還土地等事件，於民國111年11月2日辯論終
結，本院判決如下：
    主      文
被告應將坐落於桃園市○○區○○段000地號土地上如複丈成果圖所
示編號A（1728.73平方公尺）、B（482.06平方公尺）之農作物
移除，並將該占用土地騰空返還予原告。
被告應給付原告新台幣捌仟捌佰壹拾陸元及自民國一一一年五月
一日起至清償日止，按週年利率5％計算之利息。
被告應自民國一一一年三月一日起至返還上開土地之日止，按月
給付原告新台幣伍佰玖拾叁元。
訴訟費用由被告負擔。
本判決第一項，於原告以新臺幣壹佰貳拾陸萬元為被告供擔保後
，得假執行。但被告如以新臺幣叁佰柒拾伍萬捌仟叁佰肆拾叁元
為原告預供擔保，得免為假執行。
本判決第二項於原告以新臺幣叁仟元為被告預供擔保，得假執行
。但被告如以新臺幣捌仟捌佰壹拾陸元為原告預供擔保，得免為
假執行。
本判決第三項，於每期到期後，原告以新臺幣貳佰元為被告供擔
保後，得假執行。但被告如以新臺幣伍佰玖拾叁元為原告預供擔
保，得免為假執行。
    事實及理由
壹、程序方面：
    按訴狀送達後，原告不得將原訴變更或追加他訴，但有下列
    各款情形之一者，不在此限：三、擴張或減縮應受判決事項
    之聲明者。民事訴訟法第255條第1項第3款定有明文。查，
    原告起訴時聲明為「（一）被告應將坐落於桃園市○○區○○段
    000地號土地上面積為2848平方公尺之農作物移除，並將該
    土地騰空返還予原告。（二）被告應給付原告新台幣（下同
    ）14,690元元及自民國111年5月1日起至清償日止，按週年
    利率5％計算之利息。（三）被告應自111年3月1日起至返還
    上開土地之日止，按月給付原告763元。（四）願供擔保，
    請准宣告假執行。」有民事起訴狀在卷可參；嗣於111年11
    月2日言詞辯論期日變更聲明為「（一）被告應將坐落於桃
    園市○○區○○段000地號土地上如複丈成果圖所示編號A（1728
    .73平方公尺）、B（482.06平方公尺）之農作物移除，並將
    該占用土地騰空返還予原告。（二）被告應給付原告8,816
    元及自111年5月1日起至清償日止，按週年利率5％計算之利
    息。（三）被告應自111年3月1日起至返還上開土地之日止
    ，按月給付原告593元。（四）願供擔保，請准宣告假執行
    。」經核原告對所為聲明之變更，係屬縮減應受判決事項之
    聲明，與前開規定核無不合，應予准許。
貳、實體方面：
一、原告起訴主張：原告為坐落桃園市○○區○○段○000地號國有土
    地管理者（下稱系爭國有土地）。被告在系爭國有土地上占
    有使用種植農作物。被告並無權限使用系爭國有土地，亦獲
    有不得得利。爰依民法第767條、第179規定提起本件訴訟。
    並聲明（一）被告應將坐落於桃園市○○區○○段000地號土地
    上如複丈成果圖所示編號A（1728.73平方公尺）、B（482.0
    6平方公尺）之農作物移除，並將該占用土地騰空返還予原
    告。（二）被告應給付原告8,816元及自111年5月1日起至清
    償日止，按週年利率5％計算之利息。（三）被告應自111年3
    月1日起至返還上開土地之日止，按月給付原告593元。（四
    ）願供擔保，請准宣告假執行。
二、被告部分：系爭土地當初是河川地，伊花錢整理後種稻，每
    年均有繳納補補償金給政府，亦曾向政府申請價購及承租，
    但管理機關不同意。如果政府需要使用系爭土地，伊沒有意
    見，希望能夠等到被告農作物收成之後再執行等語置辯。並
    答辯聲明：原告之訴及假執行之聲請均駁回。如受不利判決
    ，願供擔保免為假執行。
三、原告主張其為桃園市○○區○○段000地號國有土地之管理機關
    ，被告占有土地並在其上種植農作物如複丈成果圖207A（17
    28.73平方公尺）、B（482.06平方公尺）之面積，業據其提
    出土地所有權狀，且經本院會同兩造及地政事務所人員前往
    現場勘驗屬實，並製有勘驗筆錄及測量成果圖在卷可稽，被
    告就此亦不爭執，堪認原告之主張為真實。
四、本院之判斷：
（一）按以無權占有為原因，請求返還土地者，土地所有權人對
      其土地被無權占有之事實並無舉證責任，占有人應就其取
      得占有係有正當權源之事實證明之。本件被告既不爭執原
      告為系爭國有土地之管理者，則依前揭說明，被告自應就
      其為有權占有如複丈成果圖示207A（1728.73平方公尺）
      、B（482.06平方公尺）部分土地種植農作物之正當權源
      事實，負舉證責任。
（二）本件被告既不爭執系爭土地為國有土地，原告為系爭國有
      土地之管理者，則依前揭說明，被告自應就其為有權占有
      如複丈成果圖示207A（1728.73平方公尺）、B（482.06平
      方公尺）部分土地種植農作物之正當權源事實，負舉證責
      任。經查：被告抗辯之前均有繳納補償金及花錢整理系爭
      土地，有意價購或承租系爭土地，均無法作為被告有權使
      用之證明。既然被告無法提出任何證據足以證明有權系爭
      使用系爭國有土地種植農作物。本院依調查證據之結果，
      堪信原告主張被告無權占有系爭國有土地屬實。
（三）按所有人對於無權占有或侵奪其所有物者，得請求返還之
      。對於妨害其所有權者，得請求除去之。有妨害其所有權
      之虞者，得請求防止之，民法第767條定有明文。本件原
      告為系爭國有土地之管理人，且被告不能證明其有正當使
      用之權源，自負有排除侵害、返還土地之責。是原告請求
      被告應將坐落桃園市○○區○○段000地號土地如複丈成果圖
      所示編號A（1728.73平方公尺）、B（482.06平方公尺）
      之農作物移除，並將該占用土地騰空返還予原告，自屬有
      據，應予准許。
（四）原告得否依民法第179條規定，請求被告給付相當於租金
      之不當得利？金額若干？
  １、按無法律上之原因而受利益，致他人受損害者，應返還其
      利益，依其利益之性質不能返還者，應償還其價額，民法
      第179 條前段、第181 條但書分別定有明文。而無權占有
      他人土地，可能獲得相當於租金之利益，為社會通常之觀
      念（最高法院61年台上字第1695號判例意旨參照）。查本
      件被告既無權占有原告管理之207地號國有土地，因此受
      有使用該土地之利益，致原告受有損害，並無法律上之原
      因，且該等利益依其性質不能返還，則依上說明，原告自
      得請求被告返還相當於租金之不當得利。
　２、原告主張被告無權使用207地號土地獲得不當得利，依照國
      有非公用不動產被占用處理要點相關規定計算之相當租金
      之不當得利，其中年租金之計算方式，以被告占用面積乘
      以正產物單價（109年度甘薯價格為14元；110年至今甘薯
      價格為16元，乘以正產物收穫量（7800公斤/甲÷0.9699＝7
      042公斤/公頃，再乘以250/1000）。被告實際占用面積為
      0.221079公頃，又被告僅係繳納至109年11月底前之使用
      補償金，故被告自109年12月起至11年2月底之不當得利共
      計8,816元【（14×8,042×0.221079×0.25÷12）＋（16×8,04
      2×0.221079×0.25÷12×14）＝8,816】；另自111年3月底至
      返還上開土地之日止，按月給付593元，而被告對原告請
      求不當得利之數額，沒有意見。故原告此部分之請求為有
      理由，應予准許。
五、綜上所述，原告依據民法第767、179條條定，請求被告應將
    坐落於桃園市○○區○○段000地號土地上如複丈成果圖所示編
    號A（1728.73平方公尺）、B（482.06平方公尺）之農作物
    移除，並將該占用土地騰空返還予原告。被告應給付原告8,
    816元及自111年5月1日起至清償日止，按週年利率5％計算之
    利息。被告應自111年3月1日起至返還上開土地之日止，按
    月給付原告593元。均為有理由，應予准許。
六、本件兩造均陳明願供擔保，請准宣告假執行或免為假執行，
    經核於法並無不合，爰分別酌定相當之擔保金額宣告之。
七、本件事證已臻明確，兩造其餘攻擊防禦方法及所提證據，經
    核與判決結果不生影響，爰不逐一論述，附此敘明。
八、訴訟費用負擔之依據：民事訴訟法第78條。　　　
中　　華　　民　　國　　111 　年　　11　　月　　30　　日
                  民事第三庭法　官　張益銘

以上正本係照原本作成
如對本判決上訴，須於判決送達後 20 日內向本院提出上訴狀。
如委任律師提起上訴者，應一併繳納上訴審裁判費。
中　　華　　民　　國　　111 　年　　11　　月　　30　　日
                            書記官　李毓茹